---
title: "Individual_volcano_and_PCA_plot_deseq2"
author: "vale"
date: "2025-04-04"
output:
  pdf_document: default
  html_document: default
---

## Introducción

Este documento presenta un análisis de expresión diferencial de genes mediante la visualización de gráficos Volcano y análisis de componentes principales (PCA). Estas visualizaciones permiten identificar genes diferencialmente expresados y explorar las relaciones entre diferentes condiciones experimentales.

```{r setup, include=FALSE}
knitr::opts_chunk$set(echo = TRUE)
```

## Carga de librerías

Primero cargamos todas las librerías necesarias para el análisis. Usamos ggplot2 para visualización, DESeq2 para el análisis de expresión diferencial, EnhancedVolcano para crear gráficos volcano mejorados, y patchwork/gridExtra para combinar visualizaciones.

```{r}
library(ggplot2)
library(patchwork)
library(DESeq2)
library(EnhancedVolcano)
library(gridExtra)
library(dplyr)
```


## Definición de funciones

### Función para crear gráficos PCA

Esta función genera gráficos PCA personalizados a partir de los objetos DESeq2. El análisis de componentes principales nos permite visualizar la variabilidad entre muestras y evaluar la separación entre diferentes condiciones experimentales.
```{r}

# Función para crear PCA plot personalizado
custom_pca_plot <- function(dds, title = NULL) {
  # Realizar transformación de varianza
  vsd <- vst(dds, blind = FALSE)
  
  # Crear PCA plot con ajustes de tamaño y estilo
  p <- plotPCA(vsd, intgroup = "condition") +
    theme_minimal() +  # Tema más limpio
    theme(
      plot.title = element_text(size = 10, hjust = 0.5),  # Título más pequeño
      axis.title = element_text(size = 8),  # Títulos de ejes más pequeños
      axis.text = element_text(size = 6),   # Etiquetas de ejes más pequeñas
      legend.title = element_text(size = 8),  # Título de leyenda más pequeño
      legend.text = element_text(size = 6)    # Texto de leyenda más pequeño
    ) +
    ggtitle(title)  # Añadir título personalizado
  
  return(p)
}

```


### Función para crear gráficos Volcano

Esta función genera gráficos Volcano mejorados para visualizar los resultados de expresión diferencial. Los gráficos Volcano muestran la significancia estadística (valor p ajustado) frente al cambio en la expresión (log2FoldChange), permitiendo identificar fácilmente genes up-regulated (rojo), down-regulated (azul) y no significativos (gris).
```{r}

plot_volcano <- function(file_path, title) {
  res_df <- read.csv(file_path) %>%
    filter(!is.na(significant))  # Elimina NA en columnas clave
  
  keyvals <- setNames(c("red", "blue", "grey"), c("Up", "Down", "NS"))
  
  colores <- keyvals[res_df$significant]
  #colores[is.na(colores)] <- "black"
  p <- EnhancedVolcano(res_df,
                       lab = res_df$gene_name,
                       x = 'log2FoldChange',
                       y = 'padj',
                       title = paste('Differential Expression: ', title),
                       pCutoff = 0.05,
                       FCcutoff = 1,
                       pointSize = 2.5,     # Reducir tamaño de puntos
                       labSize = 3.0,       # Reducir tamaño de etiquetas
                       colCustom = colores,
                       colAlpha = 0.4,
                       legendPosition = 'right',
                       legendLabSize = 10,  # Reducir tamaño de leyenda
                       legendIconSize = 3.0,
                       drawConnectors = TRUE,
                       widthConnectors = 0.5,
                       ylab = "-log10(padj)"
  ) + 
    theme_minimal(base_size = 12) +  # Tema base más pequeño
    theme(
      plot.title = element_text(size = 14, hjust = 0.5),
      axis.title = element_text(size = 12),
      axis.text = element_text(size = 10)
    ) +
    labs(color = "Significancia")
  return(p)
}
```

## Definición de archivos de entrada

Definimos las rutas de los archivos de entrada para nuestro análisis. Utilizamos dos tipos de archivos:

1. Objetos DESeq2 (dds) guardados en formato RDS que contienen los datos normalizados
2. Archivos CSV con los resultados de DESeq2 que contienen información sobre genes diferencialmente expresados
```{r}

dds_files <- list(
  "U5A_vs_CTRL" = "../dds_A.rds",
  "U5B_vs_CTRL" = "../dds_B.rds",
  "U5D_vs_CTRL" = "../dds_D.rds",
  "U5E_vs_CTRL" = "../dds_E.rds",
  "U5F_vs_CTRL" = "../dds_F.rds"
)


files <- list(
  "U5A_vs_CTRL" = "../deseq2_resultsA.csv",
  "U5B_vs_CTRL" = "../deseq2_resultsB.csv",
  "U5D_vs_CTRL" = "../deseq2_resultsD.csv",
  "U5E_vs_CTRL" = "../deseq2_resultsE.csv",
  "U5F_vs_CTRL" = "../deseq2_resultsF.csv"
)
```


## Generación de gráficos PCA

Para cada comparación, cargamos el objeto DESeq2 correspondiente, generamos un gráfico PCA y lo guardamos tanto en formato PDF como PNG. Todos los gráficos se almacenan en una lista para su visualización posterior.
```{r}
# Lista para almacenar los plots
plot_list <- list()

# Generar plots para cada archivo
for (name in names(dds_files)) {
  # Cargar el objeto dds
  dds <- readRDS(dds_files[[name]])
  
  # Crear PCA plot personalizado
  plot <- custom_pca_plot(dds, title = name)
  
  # Añadir a la lista de plots
  plot_list[[name]] <- plot
  
  
  # Guardar el plot como PDF
  ggsave(filename = paste0(name, "_PCA_plot.pdf"), plot = plot, width = 8, height = 4)

  # Guardar como PNG también
  ggsave(filename = paste0(name, "_PCA_plot.png"), plot = plot, width = 8, height = 4, dpi = 300)
}
```


### Visualización de gráficos PCA individuales
Mostramos todos los gráficos PCA generados para examinar la separación entre condiciones en cada comparación.
```{r}
plot_list
```

### Combinación de gráficos PCA

Combinamos todos los gráficos PCA en una sola figura para facilitar la comparación entre diferentes condiciones. La figura combinada se guarda en formatos PDF y PNG.
```{r}
# Guardar plots en un solo PDF
pdf("combined_pca_plots.pdf", width = 12, height = 8)
do.call(grid.arrange, c(plot_list, ncol = 2))  # Organiza en 2 columnas
dev.off()

# Exportar a PNG en lugar de PDF
png("combined_pca_plots.png", 
    width = 12, 
    height = 8, 
    units = "in",  # Importante especificar unidades 
    res = 300)     # Resolución alta para nitidez
do.call(grid.arrange, c(plot_list, ncol = 2))  # Organiza en 2 columnas
dev.off()


```


### Visualización de gráficos PCA combinados

Mostramos la visualización combinada de todos los gráficos PCA directamente en el documento.
```{r}
do.call(grid.arrange, c(plot_list, ncol = 2))
```


## Generación de gráficos Volcano

Para cada comparación, generamos un gráfico Volcano a partir de los resultados de DESeq2. Los gráficos se guardan en formatos PNG (con fondo transparente) y PDF (con fondo blanco) para su uso en presentaciones y publicaciones.

```{r}

# Lista para almacenar los plots
volcano_plots <- list()

for (name in names(files)) {
  p <- plot_volcano(files[[name]], name)
  
  # Guardar en la lista
  volcano_plots[[name]] <- p
  
  ggsave(
    paste0("Volcano_", name, "_transparent.png"), 
    p, 
    width = 8,      
    height = 7.5,    
    dpi = 600,       
    units = "in",
    bg = "transparent"  # Fondo transparente
  )
  
  # Exportar PNG con fondo blanco
  ggsave(
    paste0("Volcano_", name, "_white.pdf"), 
    p, 
    width = 8,      
    height = 7.5,    
    dpi = 600,       
    units = "in",
    bg = "white"  # Fondo blanco
  )

}
```
### Visualización de gráficos Volcano

Mostramos todos los gráficos Volcano generados para examinar los genes diferencialmente expresados en cada comparación.
```{r}
volcano_plots
```











