---
title: "Gene Expression Data Analysis with PCA 3D"
author: "vale"
date: "2025-04-16"
output:
  html_document: default
  pdf_document: default
---

```{r setup, include=FALSE}
knitr::opts_chunk$set(echo = TRUE)
```

# RLOG
## Procesamiento de datos de expresión génica con Salmon y DESeq2

Este documento presenta el flujo de trabajo para procesar datos de conteos de genes generados por Salmon, prepararlos para el análisis de expresión diferencial, y realizar la normalización y filtrado necesarios antes del análisis con DESeq2. Además, incluye visualizaciones mediante PCA y UMAP para explorar patrones en los datos.



## Configuración inicial y carga de librerías

En este primer paso, cargamos todas las librerías necesarias para nuestro análisis. Estas librerías nos permitirán realizar la importación de datos, el preprocesamiento, el análisis diferencial y las visualizaciones.

```{r}
# --- Código PCA (Tu script hasta la generación de 'rlg') ---
library(ggplot2)
library(DESeq2)
library(tidyverse)
library(SummarizedExperiment) # Para acceder a assay() y colData()
library(htmlwidgets)
library(plotly)
```
## Definición de archivos de entrada

Primero, definimos los archivos de conteos de Salmon que utilizaremos para cada una de nuestras condiciones experimentales. Estos archivos contienen conteos de genes normalizados por longitud generados por el brazo  Salmon del pipeline. 
```{r}
# Lista de archivos de Salmon
salmon_files <- list(
  "KO_U5A" = "salmon.merged.gene_counts_length_scaled_A.tsv",
  "KO_U5B" = "salmon.merged.gene_counts_length_scaled_B.tsv",
  "KO_U5D" = "salmon.merged.gene_counts_length_scaled_D.tsv",
  "KO_U5E" = "salmon.merged.gene_counts_length_scaled_E.tsv",
  "KO_U5F" = "salmon.merged.gene_counts_length_scaled_F.tsv"
)
```

## Lectura y preprocesamiento de datos

En este paso, leemos cada archivo TSV, identificamos las columnas de control y experimentales, y preparamos matrices de conteo para cada condición. Implementamos precauciones como la detección de genes duplicados y aseguramos que solo se incluyan columnas numéricas en los análisis. Este preprocesamiento es crucial para garantizar que los datos estén correctamente formateados para DESeq2.

```{r}
# Leer todos los archivos TSV
salmon_data_list <- lapply(names(salmon_files), function(condition) {
  file <- salmon_files[[condition]]
  # Especificar tipos de columna puede prevenir problemas
  data <- read_tsv(file, show_col_types = FALSE) # Ocultar mensajes
  
  # Separar columnas de control y condición experimental
  ctrl_cols <- grep("CTRL", names(data), value = TRUE)
  # Identificar columnas que NO son 'gene_id' y NO son 'CTRL' como experimentales
  exp_cols <- setdiff(names(data)[!grepl("^gene_id$", names(data), ignore.case = TRUE)], ctrl_cols)
  
  # Seleccionar columnas: solo CTRL si es KO_U5A (o el primer archivo), sino solo exp_cols
  if (condition == names(salmon_files)[1]) { # Más general, usa el primer elemento de la lista
    selected_cols <- c("gene_id", ctrl_cols, exp_cols)
  } else {
    selected_cols <- c("gene_id", exp_cols)  # Sin CTRL
  }
  
  # Filtrar columnas que realmente existen en el dataframe
  selected_cols_exist <- intersect(selected_cols, names(data))
  data_subset <- data[, selected_cols_exist]
  
  # Manejo de IDs duplicados (agregando por suma, como precaución)
  if(any(duplicated(data_subset$gene_id))) {
    cat("d\n")
    warning(paste("Gene IDs duplicados encontrados en:", condition, "- Agrupando por suma."))
    data_subset <- data_subset %>%
      group_by(gene_id) %>%
      # Asegurarse de sumar solo columnas numéricas
      summarise(across(where(is.numeric), sum), .groups = 'drop') %>%
      ungroup() # Asegurar desagrupar completamente
  }
  
  data_matrix <- data_subset %>%
    # Asegurar que no haya NAs en gene_id antes de poner como rownames
    filter(!is.na(gene_id)) %>%
    column_to_rownames(var = "gene_id") %>%
    # Seleccionar solo columnas numéricas para la matriz
    select(where(is.numeric)) %>%
    as.matrix()
  
  return(data_matrix)
})
```


## Preparación de información de muestras

Extraemos la información sobre las muestras (nombres y condiciones) para construir el marco de datos colData que DESeq2 necesita. Este marco de datos establece la relación entre cada muestra y su condición experimental, lo que es esencial para el análisis diferencial posterior.
```{r}
# Nombres de las condiciones y muestras
sample_info_list <- lapply(names(salmon_files), function(condition) {
  file <- salmon_files[[condition]]
  data <- read_tsv(file, show_col_types = FALSE)
  
  ctrl_cols <- grep("CTRL", names(data), value = TRUE)
  exp_cols <- setdiff(names(data)[!grepl("^gene_id$", names(data), ignore.case = TRUE)], ctrl_cols)
  exp_cols <- intersect(exp_cols, names(data)[sapply(data, is.numeric)]) # Asegurar que son columnas numéricas
  
  if (condition == names(salmon_files)[1]) {
    samples <- c(ctrl_cols, exp_cols)
    conditions <- c(rep("CTRL", length(ctrl_cols)), rep(condition, length(exp_cols)))
  } else {
    samples <- exp_cols
    conditions <- rep(condition, length(exp_cols))
  }
  # Crear dataframe solo si hay muestras
  if(length(samples) > 0) {
    data.frame(sample = samples, condition = conditions)
  } else {
    NULL # Devolver NULL si no hay muestras (p.e., archivo vacío o mal formato)
  }
})
```


## Combinación de datos y preparación para DESeq2

Combinamos los datos de todas las condiciones en una única matriz de conteos y aseguramos que solo se incluyan genes comunes a todos los archivos. También preparamos el dataframe colData necesario para DESeq2.
```{r}

# Combinar información de muestras (filtrando NULLs si los hubiera)
sample_info <- do.call(rbind, Filter(Negate(is.null), sample_info_list))

# Combinar counts - Asegurar que los genes comunes se usan y el orden de columnas es correcto
gene_lists <- lapply(salmon_data_list, rownames)
common_genes <- Reduce(intersect, gene_lists)

# Filtrar matrices por genes comunes y reordenar columnas según sample_info
combined_counts_list <- lapply(salmon_data_list, function(mat) mat[common_genes, , drop = FALSE])
combined_counts <- do.call(cbind, combined_counts_list)
combined_counts <- combined_counts[, sample_info$sample] # Ordenar columnas para que coincidan con sample_info

# Limpiar NAs si existieran y redondear
combined_counts[is.na(combined_counts)] <- 0
count_matrix_int <- round(combined_counts)

# Crear colData dataframe para DESeq2
col_data_df <- data.frame(condition = factor(sample_info$condition))
rownames(col_data_df) <- sample_info$sample

```

## Creación del objeto DESeq2, filtrado y normalización

Creamos el objeto DESeqDataSet a partir de la matriz de conteos y el marco de datos colData. Luego aplicamos un filtrado estricto para eliminar genes con baja expresión y realizamos la normalización de varianza.

```{r}
# Crear un objeto DESeqDataSet
dds <- DESeqDataSetFromMatrix(
  countData = count_matrix_int,
  colData = col_data_df,
  design = ~ condition
)

cat("Dimensiones DDS ANTES de filtrar:", dim(dds), "\n")

# --- INICIO: FILTRADO ESTRICTO GENERALIZADO ---
unique_conditions <- levels(dds$condition)
count_matrix_filt <- counts(dds)
min_count_threshold <- 10
condition_pass_matrix <- sapply(unique_conditions, function(cond) {
  samples_in_condition <- colnames(dds)[dds$condition == cond]
  if (length(samples_in_condition) == 0) { return(rep(FALSE, nrow(count_matrix_filt))) }
  counts_subset <- count_matrix_filt[, samples_in_condition, drop = FALSE]
  apply(counts_subset >= min_count_threshold, 1, all)
})
keep <- apply(condition_pass_matrix, 1, any)
dds_filtered <- dds[keep, ]
cat("Dimensiones DDS DESPUÉS de filtrar:", dim(dds_filtered), "\n")
cat("Número de genes eliminados:", sum(!keep), "\n")
cat("Número de genes conservados:", sum(keep), "\n")
dds <- dds_filtered
# --- FIN: FILTRADO ESTRICTO GENERALIZADO ---
# Guardar la matriz de conteos filtrada
filtered_counts <- counts(dds)
write.csv(filtered_counts, file = "filtered_counts_matrix.csv")
write.table(filtered_counts, file = "filtered_counts_matrix.tsv", sep = "\t", quote = FALSE)

# Ejecutar el análisis completo de DESeq2
    dds <- DESeq(dds)

# Realizar transformación de varianza
# Usar useT=TRUE puede ser más rápido si tienes muchos genes y pocas muestras
rlg <- rlog(dds, blind = TRUE)
# Guardar objetos importantes para análisis posteriores
saveRDS(dds, file = "dds_complete.rds")
saveRDS(rlg, file = "rlg_transform.rds")


```



# ============================================================
# --- Inicio: Código PCA Manual  ---
# ============================================================

## PCA manual para exploración personalizada

En esta sección, implementamos nuestro propio análisis PCA para tener mayor control sobre los parámetros y poder explorar diferentes componentes. Primero cargamos la librería adicional necesaria para el cálculo de varianzas.
```{r}
library(matrixStats) # Para rowVars()

```

```{r}


# 1. Definir cuántos genes usar (igual que el default de plotPCA)
ntop <- 2000

# 2. Extraer la matriz de datos transformados del objeto rlg
rlog_matrix <- assay(rlg)

# 3. Calcular la varianza para cada gen
rv <- rowVars(rlog_matrix)

# 4. Seleccionar los índices de los 'ntop' genes con mayor varianza
select <- order(rv, decreasing = TRUE)[seq_len(min(ntop, length(rv)))]

# 5. Subconjunto de la matriz rlog con los genes más variables
rlog_top_genes <- rlog_matrix[select, ]

# 6. Realizar PCA usando prcomp
#    ¡Importante! prcomp espera muestras en filas y genes en columnas, así que transponemos t()
pca_result <- prcomp(t(rlog_top_genes))
#cat("PCs:",colnames(pca_result))

# 7. Calcular el porcentaje de varianza explicado por cada PC
percentVar <- round(100 * (pca_result$sdev^2 / sum(pca_result$sdev^2)))

# 8. Crear un data frame con las coordenadas de los PCs que necesitas (PC1, PC3)
#    y la información de la condición.
pca_data_manual <- data.frame(
  PC1 = pca_result$x[, 1],
  PC2 = pca_result$x[, 2], # Podríamos incluir PC2 si quisiéramos
  PC3 = pca_result$x[, 3], # ¡Aquí está PC3!
  PC4 = pca_result$x[, 4],
  PC5 = pca_result$x[, 5],
  condition = colData(rlg)$condition, # Obtener condiciones del objeto rlg original
  sample = colnames(rlg)             # Opcional: añadir nombres de muestra
)

# Total de columnas antes de selección
#print(colnames(pca_result$x))

# Verificar los nombres de las columnas (opcional)
#print(colnames(pca_data_manual))
# Verificar los niveles de condición (importante para colores)
cat("condition\n")
print(levels(pca_data_manual$condition))



```
### Visualización de PC1 vs PC2

Creamos un gráfico de dispersión que muestra las muestras en el espacio definido por los dos primeros componentes principales, que son los que capturan la mayor variabilidad en los datos.
```{r}

# 9. Crear el gráfico usando ggplot2, ahora con pca_data_manual
pca_plot_pc1_pc2 <- ggplot(pca_data_manual, aes(x = PC1, y = PC2, color = condition)) +
  geom_point(size = 3, alpha = 0.8) +
  # Etiquetas de los ejes con porcentaje de varianza
  xlab(paste0("PC1: ", percentVar[1], "% variance")) +
  ylab(paste0("PC2: ", percentVar[2], "% variance")) + # Usar percentVar[3]
  # Título del gráfico
  ggtitle(paste0("PCA Plot: PC1 vs PC2 (Top ",ntop," Variable Genes on rlog Data)")) +
  # Aplicar el tema minimalista y otros ajustes de tema
  theme_minimal(base_size = 12) +
  theme(
    plot.title = element_text(hjust = 0.5, face = "bold"),
    axis.title = element_text(size = 11),
    axis.text = element_text(size = 9),
    legend.title = element_text(face="bold"),
    legend.text = element_text(size = 10)
  ) +
  # Aplicar la escala de colores manual
  # ¡Asegúrate de que los nombres ("CTRL", "KO_U5A", etc.) coinciden
  # con los niveles en pca_data_manual$condition!
  scale_color_manual(values = c(
    "CTRL" = "#8e86de",
    "KO_U5A" = "#e25819",
    "KO_U5B" = "#5a7172",
    "KO_U5D" = "#02d539",
    "KO_U5E" = "#6f18d7",
    "KO_U5F" = "#eb4b93"
  )) +
  coord_fixed() # Opcional

# 10. Mostrar el gráfico
print(pca_plot_pc1_pc2)

# 11. Guardar el gráfico PC1 vs PC3
ggsave(paste0("pca_plot_PC1_vs_PC2_manual_",ntop,"_genes.png"), pca_plot_pc1_pc2, width = 8, height = 7, dpi = 300)
ggsave(paste0("pca_plot_PC1_vs_PC2_manual_",ntop,"_genes.pdf"), pca_plot_pc1_pc2, width = 8, height = 7)

#message("PCA plot PC1 vs PC2 (manual) guardado en 'pca_plot_PC1_vs_PC2_manual.png' y '.pdf'")


```
### Visualización de PC1 vs PC3

A veces el tercer componente principal puede revelar patrones adicionales no visibles en los dos primeros componentes. Creamos un gráfico que muestra PC1 vs PC3 para complementar nuestro análisis.
```{r}

# 9. Crear el gráfico usando ggplot2, ahora con pca_data_manual
pca_plot_pc1_pc3 <- ggplot(pca_data_manual, aes(x = PC1, y = PC3, color = condition)) +
  geom_point(size = 3, alpha = 0.8) +
  # Etiquetas de los ejes con porcentaje de varianza
  xlab(paste0("PC1: ", percentVar[1], "% variance")) +
  ylab(paste0("PC3: ", percentVar[3], "% variance")) + # Usar percentVar[3]
  # Título del gráfico
  ggtitle(paste0("PCA Plot: PC1 vs PC3 (Top ",ntop," Variable Genes on rlog Data)")) +
  # Aplicar el tema minimalista y otros ajustes de tema
  theme_minimal(base_size = 12) +
  theme(
    plot.title = element_text(hjust = 0.5, face = "bold"),
    axis.title = element_text(size = 11),
    axis.text = element_text(size = 9),
    legend.title = element_text(face="bold"),
    legend.text = element_text(size = 10)
  ) +
  # Aplicar la escala de colores manual
  # ¡Asegúrate de que los nombres ("CTRL", "KO_U5A", etc.) coinciden
  # con los niveles en pca_data_manual$condition!
  scale_color_manual(values = c(
    "CTRL" = "#8e86de",
    "KO_U5A" = "#e25819",
    "KO_U5B" = "#5a7172",
    "KO_U5D" = "#02d539",
    "KO_U5E" = "#6f18d7",
    "KO_U5F" = "#eb4b93"
  )) +
  coord_fixed() # Opcional

# 10. Mostrar el gráfico
print(pca_plot_pc1_pc3)

# 11. Guardar el gráfico PC1 vs PC3
ggsave(paste0("pca_plot_PC1_vs_PC3_manual_",ntop,"_genes.png"), pca_plot_pc1_pc3, width = 8, height = 7, dpi = 300)
ggsave(paste0("pca_plot_PC1_vs_PC3_manual_",ntop,"_genes.pdf"), pca_plot_pc1_pc3, width = 8, height = 7)


```


```{r}

# 9. Crear el gráfico usando ggplot2, ahora con pca_data_manual
pca_plot_pc1_pc4 <- ggplot(pca_data_manual, aes(x = PC1, y = PC4, color = condition)) +
  geom_point(size = 3, alpha = 0.8) +
  # Etiquetas de los ejes con porcentaje de varianza
  xlab(paste0("PC1: ", percentVar[1], "% variance")) +
  ylab(paste0("PC4: ", percentVar[4], "% variance")) + # Usar percentVar[3]
  # Título del gráfico
  ggtitle(paste0("PCA Plot: PC1 vs PC4 (Top ",ntop," Variable Genes on rlog Data)")) +
  # Aplicar el tema minimalista y otros ajustes de tema
  theme_minimal(base_size = 12) +
  theme(
    plot.title = element_text(hjust = 0.5, face = "bold"),
    axis.title = element_text(size = 11),
    axis.text = element_text(size = 9),
    legend.title = element_text(face="bold"),
    legend.text = element_text(size = 10)
  ) +
  # Aplicar la escala de colores manual
  # ¡Asegúrate de que los nombres ("CTRL", "KO_U5A", etc.) coinciden
  # con los niveles en pca_data_manual$condition!
  scale_color_manual(values = c(
    "CTRL" = "#8e86de",
    "KO_U5A" = "#e25819",
    "KO_U5B" = "#5a7172",
    "KO_U5D" = "#02d539",
    "KO_U5E" = "#6f18d7",
    "KO_U5F" = "#eb4b93"
  )) +
  coord_fixed() # Opcional

# 10. Mostrar el gráfico
print(pca_plot_pc1_pc4)

# 11. Guardar el gráfico PC1 vs PC3
ggsave(paste0("pca_plot_PC1_vs_PC4_manual_",ntop,"_genes.png"), pca_plot_pc1_pc4, width = 8, height = 7, dpi = 300)
ggsave(paste0("pca_plot_PC1_vs_PC4_manual_",ntop,"_genes.pdf"), pca_plot_pc1_pc4, width = 8, height = 7)


```

```{r}

# 9. Crear el gráfico usando ggplot2, ahora con pca_data_manual
pca_plot_pc1_pc5 <- ggplot(pca_data_manual, aes(x = PC1, y = PC5, color = condition)) +
  geom_point(size = 3, alpha = 0.8) +
  # Etiquetas de los ejes con porcentaje de varianza
  xlab(paste0("PC1: ", percentVar[1], "% variance")) +
  ylab(paste0("PC5: ", percentVar[5], "% variance")) + # Usar percentVar[3]
  # Título del gráfico
  ggtitle(paste0("PCA Plot: PC1 vs PC5 (Top ",ntop," Variable Genes on rlog Data)")) +
  # Aplicar el tema minimalista y otros ajustes de tema
  theme_minimal(base_size = 12) +
  theme(
    plot.title = element_text(hjust = 0.5, face = "bold"),
    axis.title = element_text(size = 11),
    axis.text = element_text(size = 9),
    legend.title = element_text(face="bold"),
    legend.text = element_text(size = 10)
  ) +
  # Aplicar la escala de colores manual
  # ¡Asegúrate de que los nombres ("CTRL", "KO_U5A", etc.) coinciden
  # con los niveles en pca_data_manual$condition!
  scale_color_manual(values = c(
    "CTRL" = "#8e86de",
    "KO_U5A" = "#e25819",
    "KO_U5B" = "#5a7172",
    "KO_U5D" = "#02d539",
    "KO_U5E" = "#6f18d7",
    "KO_U5F" = "#eb4b93"
  )) +
  coord_fixed() # Opcional

# 10. Mostrar el gráfico
print(pca_plot_pc1_pc5)

# 11. Guardar el gráfico PC1 vs PC5
ggsave(paste0("pca_plot_PC1_vs_PC5_manual_",ntop,"_genes.png"), pca_plot_pc1_pc5, width = 8, height = 7, dpi = 300)
ggsave(paste0("pca_plot_PC1_vs_PC5_manual_",ntop,"_genes.pdf"), pca_plot_pc1_pc5, width = 8, height = 7)


```


# ============================================================
# --- Código UMAP desde componentes PCA ---
# ============================================================

## UMAP a partir de componentes PCA

Finalmente, exploramos una estrategia alternativa: ejecutar UMAP no directamente sobre los datos de expresión, sino sobre los componentes principales extraídos previamente. Este enfoque puede ser útil para reducir el ruido y enfocarse en la señal principal capturada por el PCA.

```{r}

# Extraer los componentes principales del resultado PCA
# Puedes decidir cuántos componentes usar (por ejemplo, los primeros 10-20 PCs)

n_pcs_to_use <- 5  # Ajusta según sea necesario
pca_components <- pca_result$x[, 1:min(n_pcs_to_use, ncol(pca_result$x))]


#specific_pcs <- c(1, 3)  # Índices de los PCs específicos que quieres usar
#pca_components <- pca_result$x[, specific_pcs]
# Calcular cuánta varianza explican estos componentes
var_explained <- sum(percentVar[1:n_pcs_to_use]) / sum(percentVar)
#var_explained <- sum(percentVar[specific_pcs]) / sum(percentVar)
cat("Los primeros",n_pcs_to_use," PCs explican", round(var_explained * 100, 2), "% de la varianza total\n")

# Configuración de UMAP
set.seed(123)  # Para reproducibilidad
n_neighbors <- 8  # Similar a tu UMAP anterior

# Ejecutar UMAP sobre los componentes PCA
umap_from_pca <- uwot::umap(
  pca_components,
  n_neighbors = n_neighbors,
  min_dist = 0.1,
  metric = "euclidean",
  verbose = TRUE
)

# Crear dataframe para visualización
umap_pca_df <- data.frame(
  UMAP1 = umap_from_pca[, 1],
  UMAP2 = umap_from_pca[, 2],
  condition = colData(rlg)$condition,
  sample = colnames(rlg)
)

# Definir los mismos colores que usaste anteriormente
my_colors <- c(
  "CTRL" = "#8e86de",
  "KO_U5A" = "#e25819",
  "KO_U5B" = "#5a7172",
  "KO_U5D" = "#02d539",
  "KO_U5E" = "#6f18d7",
  "KO_U5F" = "#eb4b93"
)

# Crear el gráfico
umap_pca_plot <- ggplot(umap_pca_df, aes(x = UMAP1, y = UMAP2, color = condition)) +
  geom_point(size = 3, alpha = 0.9) +
  scale_color_manual(values = my_colors) +
  theme_minimal(base_size = 12) +
  theme(
    plot.title = element_text(hjust = 0.5, face = "bold"),
    legend.title = element_text(face = "bold")
  ) +
  ggtitle(paste0("UMAP from first ", n_pcs_to_use, " PCs (", n_neighbors, " neighbors)
  ", round(var_explained * 100, 2), "% de la varianza total")) +
  xlab("UMAP Component 1") +
  ylab("UMAP Component 2")

# Mostrar y guardar el gráfico
print(umap_pca_plot)
ggsave(paste0("umap_from_pca_", n_pcs_to_use, "_pcs_", n_neighbors, "_neighbors_",ntop,"_genes.png"), 
       umap_pca_plot, width = 8, height = 6, dpi = 300)
ggsave(paste0("umap_from_pca_", n_pcs_to_use, "_pcs_", n_neighbors, "_neighbors_",ntop,"_genes.pdf"), 
       umap_pca_plot, width = 8, height = 6)
```

# ============================
# -------- PCA en 3D ---------
# ============================
```{r}

pca_plot_3d <- plot_ly(
  data = pca_data_manual,
  x = ~PC1, y = ~PC2, z = ~PC3,
  color = ~condition,
  colors = c(
    "CTRL" = "#8e86de",
    "KO_U5A" = "#e25819",
    "KO_U5B" = "#5a7172",
    "KO_U5D" = "#02d539",
    "KO_U5E" = "#6f18d7",
    "KO_U5F" = "#eb4b93"
  ),
  type = "scatter3d",
  mode = "markers",
  marker = list(size = 5)
) %>%
  layout(
    title = paste0("PCA 3D Plot: Top ", ntop, " Genes (Manual PCA)"),
    scene = list(
      xaxis = list(title = paste0("PC1 (", percentVar[1], "%)")),
      yaxis = list(title = paste0("PC2 (", percentVar[2], "%)")),
      zaxis = list(title = paste0("PC3 (", percentVar[3], "%)"))
    )
  )

# Mostrar el plot
pca_plot_3d

saveWidget(pca_plot_3d, file = paste0("PCA_3D_plot_interactivo_",ntop,"_genes_PC1-2-3.html"), selfcontained = TRUE)


```


```{r}

pca_plot_3d <- plot_ly(
  data = pca_data_manual,
  x = ~PC1, y = ~PC4, z = ~PC5,
  color = ~condition,
  colors = c(
    "CTRL" = "#8e86de",
    "KO_U5A" = "#e25819",
    "KO_U5B" = "#5a7172",
    "KO_U5D" = "#02d539",
    "KO_U5E" = "#6f18d7",
    "KO_U5F" = "#eb4b93"
  ),
  type = "scatter3d",
  mode = "markers",
  marker = list(size = 5)
) %>%
  layout(
    title = paste0("PCA 3D Plot: Top ", ntop, " Genes (Manual PCA)"),
    scene = list(
      xaxis = list(title = paste0("PC1 (", percentVar[1], "%)")),
      yaxis = list(title = paste0("PC4 (", percentVar[4], "%)")),
      zaxis = list(title = paste0("PC5 (", percentVar[5], "%)"))
    )
  )

# Mostrar el plot
pca_plot_3d

saveWidget(pca_plot_3d, file = paste0("PCA_3D_plot_interactivo_",ntop,"_genes_PC1-4-5.html"), selfcontained = TRUE)




```





