---
title: "upset_plot_deseq"
author: "vale"
date: "2025-04-03"
output:
  pdf_document: default
  html_document: default
---

## Introducción

Este documento presenta un análisis de genes diferencialmente expresados entre múltiples comparaciones utilizando la visualización UpSet plot. Esta técnica nos permite identificar los genes compartidos y únicos entre las distintas condiciones experimentales.

```{r setup, include=FALSE}
knitr::opts_chunk$set(echo = TRUE)
```


## Carga de librerías

Comenzamos cargando la librería UpSetR necesaria para crear los diagramas de intersección.

```{r}
library(UpSetR)
```

## Funciones de análsis

### Diagnóstico de archivos

La siguiente función examina los archivos de resultados de DESeq2 para verificar la estructura y la distribución de genes up y down-regulated en cada comparación.

```{r}
# Función de diagnóstico detallado
diagnosticar_archivos <- function(archivos) {
  for (nombre in names(archivos)) {
    cat("\n=== Diagnóstico de", nombre, "===\n")
    
    # Leer el archivo
    df <- read.csv(archivos[[nombre]], stringsAsFactors = FALSE)
    
    # Contar valores en la columna 'significant'
    conteo <- table(df$significant)
    cat("Conteo de valores en 'significant':\n")
    print(conteo)
    
    # Verificar primeros valores
   # cat("\nPrimeros valores de 'significant':\n")
    #print(head(df$significant))
  }
}
```


### Generación de UpSet plots

Esta función crea visualizaciones UpSet para identificar los patrones de solapamiento entre genes diferencialmente expresados en múltiples comparaciones. La función puede generar diagramas tanto para genes sobre-expresados (up-regulated) como sub-expresados (down-regulated).
```{r}

# Función para crear UpSet plot de DESeq2
crear_upset_deseq2 <- function(archivos, tipo = "up") {
  # Crear lista para almacenar genes
  lista_genes <- list()
  
  # Procesar cada archivo
  for (nombre in names(archivos)) {
    # Leer el archivo CSV
    df <- read.csv(archivos[[nombre]])
    
    # Filtrar según el tipo (up o down)
    if (tipo == "up") {
      genes <- df$gene_name[df$significant == "Up"]
    } else if (tipo == "down") {
      genes <- df$gene_name[df$significant == "Down"]
    } else {
      stop("Tipo debe ser 'up' o 'down'")
    }
    
    # Almacenar genes únicos
    lista_genes[[nombre]] <- unique(genes)
  }
  
  # Crear matriz de presencia/ausencia
  todos_genes <- unique(unlist(lista_genes))
  
  # Crear matriz de presencia
  matriz_presencia <- matrix(0, 
                             nrow = length(todos_genes), 
                             ncol = length(lista_genes))
  rownames(matriz_presencia) <- todos_genes
  colnames(matriz_presencia) <- names(lista_genes)
  
  # Rellenar matriz
  for (i in seq_along(lista_genes)) {
    indices <- match(lista_genes[[i]], rownames(matriz_presencia))  # Buscar índices de los genes en la matriz
    indices <- indices[!is.na(indices)]  # Filtrar valores NA para evitar errores
    matriz_presencia[indices, i] <- 1
  }
  
  # Convertir a dataframe
  df_presencia <- as.data.frame(matriz_presencia)
  
  
  
  # Crear UpSet plot
  
  upset_plot <-upset(df_presencia, 
              sets = colnames(df_presencia),
              sets.bar.color = "#5cc0c0",
              order.by = "freq", 
              empty.intersections = "on",
              main.bar.color = if(tipo == "up") "#C71F3D" else "#3D71C7",
              mainbar.y.label = paste("Número de", tipo, "regulated genes"),
              sets.x.label = "Número de genes por comparación",
              text.scale = 1,
              point.size = 2.5,
              line.size = 1.0,
              mb.ratio = c(0.6, 0.4),
              set_size.show = TRUE,
              #main.bar.color.alpha = 0.7,
              matrix.color = if(tipo == "up") "#C71F3D" else "#3D71C7")
  
  
  nombre_archivo <- paste0("upset_", tipo, "_regulated_genes.png")
  png(nombre_archivo, width = 1400, height = 800, res = 150)
  print(upset_plot)
  dev.off()
  
  cat("\nUpSet plot guardado como:", nombre_archivo)
  
  nombre_archivo <- paste0("upset_", tipo, "_regulated_genes.pdf")
  pdf(nombre_archivo, width = 10, height = 6) 
  print(upset_plot)
  dev.off()
  
  cat("\nUpSet plot guardado como:", nombre_archivo)
  
  # Devolver información adicional
  return(list(
    plot = upset_plot,
    total_genes = length(todos_genes),
    genes_por_comparacion = sapply(lista_genes, length)
  ))
}

```


## Análisis de datos

### Definicion de aechivos de entrada

Primero, definimos los archivos de resultados de DESeq2 para cada una de nuestras comparaciones experimentales.

```{r}
archivos <- list(
  "U5A_vs_CTRL" = "deseq2_resultsA.csv",
  "U5B_vs_CTRL" = "deseq2_resultsB.csv",
  "U5D_vs_CTRL" = "deseq2_resultsD.csv",
  "U5E_vs_CTRL" = "deseq2_resultsE.csv",
  "U5F_vs_CTRL" = "deseq2_resultsF.csv"
)


```
### Diagnóstico inicial

Realizamos un diagnóstico de los archivos para verificar la cantidad de genes up y down-regulated en cada comparación.
```{r}
diagnosticar_archivos(archivos)
```

### Análisis de genes sobre-expresados (Up-regulated)

Creamos y visualizamos el UpSet plot para genes sobre-expresados a través de las cinco comparaciones.
```{r}
# Crear UpSet plots para genes up-regulated y down-regulated
resultado_up <- crear_upset_deseq2(archivos, "up")

# Display the plot
resultado_up$plot

# Imprimir información adicional
print("Resumen de genes up-regulated:")
print(resultado_up$genes_por_comparacion)



```
### Análisis de genes sub-expresados (Down-regulated)

A continuación, realizamos el mismo análisis para genes sub-expresados.
```{r}
resultado_down <- crear_upset_deseq2(archivos, "down")

# Display the plot
resultado_down$plot

print("Resumen de genes down-regulated:")
print(resultado_down$genes_por_comparacion)
```




